臺灣桃園地方法院交通事件裁定　　　　　　　　　　九十二年度交聲字第五二七號
　　原處分機關　交通部公路總局新竹監理所桃園監理站
　　異　議　人
　　即受處分人　甲○○
右列受處分人因違反道路交通管理處罰條例案件，對於交通部公路局新竹區監理所桃
園監理站於民國九十二年十月三十一日以桃監裁罰字第五二－Ｄ一Ａ八九八一七四號
違反道路交通管理事件裁決書所為之處分聲明異議，本院裁定如左：
    主  文
異議駁回。
    理  由
一、按汽車倒車時，應顯示倒車燈光或手勢後，謹慎緩慢後倒，並應注意其他車輛及
    行人。道路交通安全規則第一百十條第二款定有明文。違反上開規則，依道路交
    通管理處罰條例第五十條第一項第二款，得處（銀元）二百元以上四百元以下罰
    鍰，其因而肇事致人受傷者，依同條例第六十一條第三項規定，吊扣駕駛執照三
    個月至六個月。
二、本件異議人即受處分人甲○○於民國九十二年八月十二日十六時十七分許，駕駛
    車號ＣＦ－四一四二號自用小貨車由桃園縣龜山鄉○○路○段一四０號旁之砂石
    堆放場倒車駛入萬壽路時，因疏未注意後方來車，致當時騎乘車號ＨＶＸ－七九
    五號重型機車行經上開地點之梁清霖，未及防避即遭小貨車後緣自右撞及倒地，
    而緊隨在梁清霖後方由王靜怡所騎乘之車號ＯＹＺ－０六七號重型機車亦閃煞不
    及而追撞前方由梁清霖所騎乘之機車，致梁清霖因而受有右脛骨開放性骨折、臉
    部裂傷、頭部外傷合併頭皮外傷部第四、五趾骨開放性骨折、右眼鈍傷等傷害。
    原舉發機關桃園縣警察局交通隊以異議人：「一倒車時未注意其他車輛。二肇事
    致梁清霖受輕傷。」等事由，認為違反道路交通管理處罰條例第五十條第一項第
    二款、第六十一條第三項之規定，以九０桃警局交字第Ｄ一Ａ八九八一七四號掣
    單舉發違反道路交通管理事件。異議人依期到場陳述意見，經原處分機關交通部
    公路局新竹區監理所桃園監理站（下稱桃園監理站）函請原舉發機關調查結果，
    仍認異議人確有前揭違規行為，因而於九十二年十月三十一日以桃監裁罰字第五
    二－Ｄ一Ａ八九八一七四號違反道路交通管理事件裁決書裁處異議人罰鍰新台幣
    （下同）六百元，吊扣駕駛執照三個月。
三、聲明異議意旨略以：本件原舉發機關桃園縣警察局交通隊警員溫文欽於案發當時
    並未在場，其對於車禍如何發生並未親自聞見，如何知異議人有違規行為？且其
    於時隔近月餘後之九十二年十月一日始為掣單舉發，是否受梁清霖之請求，亦未
    可知；又本件車禍係因梁清霖騎乘機車速度過快而跌倒，造成緊隨在後之二位小
    姐所騎乘之機車亦煞車不及而追撞，當時異議人車子並無撞擊痕跡，而梁清霖所
    提出之現場監視錄影帶畫面只能看到異議人在倒車，並無出現異議駕車肇事撞人
    畫面，亦不能證明異議人就車禍之發生有過失。原處分機關未詳查上情，遽為異
    議人不利之處分，顯有未洽，為此聲明異議云云。
四、經查，異議人於九十二年八月十二日十六時十七分許，駕駛車號ＣＦ－四一四二
    號小貨車由桃園縣龜山鄉○○路○段一四０號之砂石堆放場以倒車之方式駛入萬
    壽路，因疏未注意後方之行人與來車，致其小貨車倒車駛入萬壽路二段一四０號
    前之路側白實線時，適有由梁清霖所騎乘之車號ＨＶＸ－七九五號重型機車亦駛
    至上址，未即防避即遭小貨車之後緣撞擊重型機車之油箱右側而倒地，此時緊隨
    在梁清霖後方由王靜怡所騎乘之車號ＯＹＺ－０六七號重型機車亦閃煞不及而追
    撞梁清霖機車倒地，梁清霖因而受有右脛骨開放性骨折、臉部裂傷、頭部外傷合
    併頭皮外傷部第四、五趾骨開放性骨折、右眼鈍傷等傷害之事實，已據被害人梁
    清霖於警詢時證陳：「因當時ＣＦ－四一四二號自小貨車倒車出馬路時，我剛好
    行駛至發生地就被ＣＦ－四一四二號車輛直接倒車撞擊到我右側，當場倒地」，
    證人王靜怡於警詢時證稱：「當時我行駛機車道，發生車禍時我看見有一輛貨車
    在桃園縣龜山鄉○○路○段一四０號旁空地倒車出馬路後，我前方的梁先生就倒
    地後，我也被梁清霖擦撞而倒地」等語在卷，並有道路交通事件調查報告表現場
    圖及診斷證明書在卷可稽，而被害人梁清霖之車號ＨＶＸ－七九五號重型機車油
    箱右側確有遭撞擊之明顯凹痕，亦有照片可查，顯見被害人梁清霖確係遭異議人
    所駕駛之小貨車後緣撞擊至屬明確。又經本院勘驗被害人梁清霖所提現場之監視
    錄影光碟，畫面顯示時間八月十二日十六時十七分五十六秒，異議人所駕駛之小
    貨車以倒車方式開始自該砂石堆放場駛出，而當時該出口之旁邊停有一部汽車，
    小貨車之後方並無人指揮。畫面時間十六時十八分三秒許，小貨車後緣駛進靠近
    道路白實線位置，兩部機車幾乎同時無任何閃避措施即碰撞小貨車之後緣而跌倒
    ，小貨車駕駛察覺有碰撞，往前行駛約一、二公尺等情，有勘驗筆錄在卷可稽。
    則依現場監視器所拍攝之影像畫面，案發當時異議人由該砂石堆放場倒車駛出時
    ，其出口處即龜山鄉○○路○段一四０號前方既停放有一部汽車，自影響異議人
    察見後方有無來車之視線，且以異議人當時所駕駛之小貨車，其車斗上載有樓梯
    、機器等大型物品，有照片可稽，亦影響其觀察後方有無來車之視線，因之，異
    議人辯稱其有注意後方有無來車，於確認無來車後，始倒車駛入云云，顯與事實
    不符，加以被害人梁清霖及證人王怡靜於案發當時幾乎是在毫無任何閃煞動作之
    情形下，同時撞及倒地，顯見案發當時異議人倒車駛入萬壽路時係事出突然，殆
    可見之，則異議人於視線有障礙，無法確切察知後方有無來車，亦未委人在後方
    指揮之情形下，仍貿然倒車駛出，致被害人梁清霖閃煞不及而撞擊，因此受有傷
    害，異議人就車禍之發生自有違反前開道路交通安全規則之規定，至為明確，至
    異議人另辯稱原舉發機關警員溫文欽並未在場親自聞見，無權舉發云云，然違反
    道路交通管理事件之舉發，並非以舉發人警員必須親自在場聞見為必要，如依現
    存之事證足認行為人有違反道路交通管理處罰條例之事實，縱未到場，其舉發亦
    難認為違法。
五、核異議人駕駛汽車倒車時，未注意其他車輛而肇事，致被害人梁清霖受傷，原處
    分機關依道路交通管理處罰條例第五十條第一項第二款、第六十一條第三項規定
    ，裁處異議人罰鍰六百元，吊扣駕駛執照三個月，其處分於法並無不合，乃異議
    人執前詞聲明異議，其異議並無理由，應予駁回。
六、據上論斷，應依道路交通管理處罰條例第八十七條第二項，道路交通案件處理辦
    法第十九條，裁定如主文。
中      華      民      國      九十三      年    二      月    五      日
                                  臺灣桃園地方法院交通法庭
                                      法  官  黃  斯  偉
右正本證明與原本無異。
如不服本裁定，應於送達後五日內，向本院提出抗告狀。
                                      書記官  李  珈  慧
中      華      民      國      九十三      年    二      月    五      日
